【裁判字號】    92,自緝,37
【裁判日期】    921119
【裁判案由】    詐欺
【裁判全文】
臺灣高雄地方法院刑事裁定                        九十二年度自緝字第三七號
    自  訴  人  甲○○
    被      告  乙○○
右列被告因詐欺案件，經自訴人提起自訴，本院裁定如左：
    主  文
自訴駁回。
    理  由
一、自訴意旨略以：被告乙○○已無支付能力，卻佯稱有能力還款，於民國九十二年
    六月二日，以急需用款為由，向自訴人借款新臺幣（下同）六萬元；同時以其女
    兒獲選自美國參加舞蹈表演，欠缺旅費為由，另向自訴人借款一萬元，言明一個
    月（即九十年七月二日）返還。詎被告屆期未返還，且避不見面，因認被告涉犯
    刑法第三百三十九條第一項詐欺取財罪嫌等語。
二、按法院或受命法官於自訴案件第一次審判期日前訊問及調查結果，如認為案件有
    刑事訴訟法第二百五十二條至第二百五十四條之情形者，得以裁定駁回其自訴，
    刑事訴訟法第三百二十六條第三項定有明文。
三、次按犯罪事實應依證據認定之，無證據不得推定其犯罪事實；又不能證明被告犯
    罪者，應諭知無罪之判決，刑事訴訟法第一百五十四條第二項、第三百零一條第
    一項分別定有明文。另自訴人之自訴，係以使被告受刑事訴追為目的，是其陳述
    是否與事實相符，仍應調查其他事實以資審認，始得為不利被告之認定。再者，
    刑法第三百三十九條第一項詐欺罪之成立，以意圖為自己或第三人不法所有，以
    詐術使人將本人或第三人之物交付為要件，所謂以詐術使人交付，必須被詐欺人
    因其詐術而陷於錯誤，若其所用方法，不能認為詐術，亦不致使人陷於錯誤，即
    不構成該罪。（最高法院四十六年台上字第二六○號判例參照）。至於債務人於
    債之關係成立後，如有未依債之本旨履行民事債務之情形，在一般社會經驗上可
    能之原因甚多，縱令是出於惡意不為履行，苟無足以證明其在債之關係發生時，
    自始即具有不法所有意圖之積極證據，亦僅能令負民事之遲延給付責任，依刑事
    訴訟法第一百五十四條之規定，尚不得據此債信違反之客觀事態，而推定債務人
    原有詐欺之犯意。
四、自訴人認被告涉犯詐欺取財罪嫌，係因被告已無支付能力，仍佯稱有能力償還，
    而向自訴人借款七萬元。訊據被告堅決否認有何上開犯行，辯稱：伊確實向自訴
    人拿七萬元，但非借款，取款時，亦未約定清償日期等語。經查：(一)交付金錢之
    原因眾多，或借貸、或贈與、或幫助等，自訴人既認被告係借款，惟並無借據或
    其他證人可資證明，在被告否認借款下，尚難認該款項係借款；(二)又被告自九十
    年三月二十八日起，即受僱於自訴人，並擔任會計事務，每月薪資僅二萬元（詳
    本院九十二年十一月十四日準備程序筆錄），至九十年六月交付款項止，自訴人
    已與被告相處近三個月，在被告薪資收入不多下，其不知被告經濟狀況，已非無
    疑；(三)再者，縱有借款情事，但被告所借金額僅七萬元，數目不多，其仍需借款
    ，顯見經濟能力並非良好，而自訴人復謂被告以『急需用款』為由，向其借款，
    顯見被告當時係據時告知，並未施用詐術，自訴人考量上情，仍願支付，應無陷
    於錯誤之情事，嗣被告無力償還，自應自承風險。從而，依現存證據資料，尚難
    認被告涉犯詐欺取財罪嫌，此外，復查無其他積極證據足以證明被告有何上開犯
    行，其犯罪嫌疑尚有不足，爰依首揭規定，依法裁定駁回本件自訴。
據上論斷，應依刑事訴訟法第三百四十三條、第三百二十六條第三項、第二百五十二
條第十款，裁定如主文。
中      華      民      國    九十二    年      十一    月      十九    日
                                  臺灣高雄地方法院刑事第一庭
                                      審判長法官  林水城
                                            法官  陳銘珠
                                            法官  方百正
右正本證明與原本無異。
如不服本裁定，應於裁定送達後五日內，向本院提出抗告狀。
                                            書記官 張金蘭
中    華    民    國      九十二      年      十一      月      二十四  日


司法院資訊處製作；財團法人民間司法改革基金會備份。
